臺灣基隆地方法院民事裁定　　　　　　100年度家聲字第152號
聲　請　人　李思靜
上列聲請人聲請處分受監護宣告人李思模之財產事件，本院裁定
如下：
    主  文
聲請駁回。
程序費用由聲請人負擔。
    理  由
一、本件聲請意旨略以：聲請人為受監護人李思模之監護人，因
    受監護人李思模之父親李振芳於民國100年3月5日逝世，原
    名下所有之土地、房屋部分皆不繼承，全部過戶至母親李林
    雪名下，為此請求本院許可處分受監護人李思模所有之不動
    產即基隆市○○區○○段247地號、基隆市○○區○○路133
    之3號房屋、新北市○○區○○段426、427、42 9地號、新
    北市○○區○○路82之1號5樓房屋等語。
二、按監護開始時，監護人對於受監護人之財產，應依規定會同
    遺囑指定、當地直轄市、縣（市）政府指派或法院指定之人
    ，於2個月內開具財產清冊，並陳報法院」；於前條之財產
    清冊開具完成並陳報法院前，監護人對於受監護人之財產，
    僅得為管理上必要之行為；監護人對於受監護人之財產，非
    為受監護人之利益，不得使用、代為或同意處分。監護人為
    下列行為，非經法院許可，不生效力：1.代理受監護人購置
    或處分不動產。2.代理受監護人，就供其居住之建築物或其
    基地出租、供他人使用或終止租賃，民法第1099條第1項、
    第1099條之1、第1101條第1項、第2項分別定有明文。且上
    述規定，於成年人之監護亦準用之，此觀之同法第1113條規
    定即明。因此，監護人需為受監護人之利益，始得處分受監
    護人之財產，且監護人應與法院選任之「會同開具財產清冊
    之人」共同開具受監護人之財產清冊陳報法院，若未陳報，
    監護人僅能為管理行為，而不得處分。是以已受監護宣告人
    ，自應由監護人會同法院指定之「會同開具財產清冊之人」
    依前揭規定共同開具財產清冊陳報法院，監護人始得基於受
    監護人之利益，經向法院聲請裁定許可後，代理處分不動產
    。
三、經查：聲請人主張其為受監護人李思模之監護人等情，業經
    本院依職權調閱100年度監宣字第37號卷宗核閱無訛，固堪
    信為真實。惟查，本件聲請人尚未會同法院指定之「開具財
    產清冊之人」向法院陳報財產清冊，故在聲請人尚未會同開
    具財產清冊之人共同開具受監護人之財產清冊陳報法院前，
    其逕行向本院聲請處分受監護人之不動產，於法未合。況依
    聲請意旨所載，聲請人係為將受監護人李思模所繼承之上開
    不動產全部過戶與母親李林雪，而聲請處分受監護人之財產
    ，其所為之處分行為亦難認符合受監護人之利益。從而，本
    件聲請人聲請處分受監護人之財產，既未踐行會同開具財產
    清冊之人向法院陳報財產清冊之程序，且非為受監護人之利
    益為之，均於法未合，不應准許，應予駁回。
四、依非訟事件法第21條第1項前段，裁定如主文。
中    華    民    國   100    年    8     月    19    日
                   家事法庭法  官  王美婷
以上正本係照原本作成。
如對本裁定抗告須於裁定送達後10日內向本院提出抗告狀，並應
繳納抗告費新台幣1000元整。
中    華    民    國   100    年    8     月    19    日
                           書記官  明祖斌